【裁判字號】    90,上易,1646
【裁判日期】    901122
【裁判案由】    賭博等
【裁判全文】
臺灣高等法院臺南分院刑事判決          九十年度上易字第一六四六號  Ａ
      上  訴  人  臺灣雲林地方法院檢察署檢察官
      上  訴  人
      即  被  告  乙  ○  ○
右上訴人因賭博等案件，不服臺灣雲林地方法院九十年度易字第四七七號，中華民國
九十年八月二十四日第一審判決（起訴案號：臺灣雲林地方法院檢察署八十九年度偵
字第三八二一號）提起上訴，本院判決如左：
      主      文
原判決關於乙○○部份撤銷。
乙○○共同以賭博為常業，處有期徒刑壹年。
扣案之電動機具肆拾貳台（含「滿貫大亨」陸台、「皇冠金鐘」拾台、「霸王別姬」
貳台、「魔術方塊」壹台、「加州飛艇」壹台、「瑪琍列車」貳台、「ＢＡＲ王」貳
台、「賽車」伍台、「七ＰＫ」拾台、「瑪琍大亨」參台、ＩＣ板肆拾貳塊）、日報
表拾貳張、電腦報表肆張、帳冊參本，賭資現金肆萬貳仟捌佰肆拾元，均沒收。
      事      實
一、乙○○自民國（下同）八十七年九月三日起，在雲林縣斗六市○○路一四六號之
    公眾得出入之場所，出資經營「旋風電子遊藝場」，陸續擺設未經公告查禁之電
    動機具共四十二台（含「滿貫大亨」六台、「皇冠金鐘」十台、「霸王別姬」二
    台、「魔術方塊」一台、「加州飛艇」一台、「瑪琍列車」二台、「ＢＡＲ王」
    二台、「賽車」五台、「七ＰＫ」十台、「瑪琍大亨」三台），與不特定人賭博
    財物。乙○○亦知除非依據勞動基準法第四十九條、第三十條之一規定，申請主
    管機關檢查安全衛生設施許可外及其他法定程序外，否則不得使女工於午後十時
    至翌晨六時之時間內工作。乙○○竟自八十九年八月三日起，以每月新台幣（下
    同）二萬二千元代價，僱請女工甲○○（自九十年一月起改名為王映筑，已判決
    確定）輪值自下午四時至晚上十二時晚班；並自八十九年八月二十三日起，二萬
    四千元之代價，僱請女工丁○○（已判決確定）輪值晚上十二時至早上八時早班
    ，在上開遊藝場擔任開分、洗分、兌換現金及作帳之工作。乙○○並與甲○○、
    丁○○共同基於常業賭博之犯意聯絡，邀請甲○○、丁○○加入輪班之行為分擔
    ，由參與賭博之客人，每次以一百元開分一千分（一比十），或以一百元開分一
    百分（一比一），以抽注方式參賭，如押中，賭客可得不等倍數之分數，並得以
    所贏得之分數換取與開分相同比例之現金；如未押中，則押注均歸「旋風電子遊
    藝場」所有，以此方式獲取利益，並共同以賭博為常業。至八十九年八月三十一
    日，在上址為警查獲乙○○賭博及違反勞動基準法之事實，甲○○因而不得不離
    職。但乙○○仍不知悔改，賡續前開犯意，繼續與賭客兌換現金，由丁○○偶而
    計時兼差之方式，在上址經營賭博電玩，直到九十年四月九日再度為警持搜索票
    查獲。總計先後共扣得如上開所述之電動機具四十二台（含ＩＣ板四十二塊）、
    賭資四萬二千八百四十元及乙○○所有供經營賭博所用之日報表十二張、電腦報
    表四張、帳冊三本。
二、案經雲林縣警察局斗六分局報告台灣雲林地方法院檢察署檢察官偵查起訴。
      理      由
一、賭博罪部分：
    訊據上訴人即被告乙○○固坦承擔任「旋風電子遊藝場」之實際負責人，並在上
    開處所擺設未經公告查禁之前開「滿貫大亨」等四十二台電動機具，且僱請被告
    甲○○、丁○○在現場從事開分工作等情，惟矢口否認有何常業賭博犯行，辯稱
    ：我擺設之電動機具均非賭博性而係為純娛樂之電動玩具，且客人贏得之分數僅
    可兌換積分卡，並無兌換現金之情事云云。惟查：
（一）系爭遊藝場客人把玩電動玩具所得之積分，可持卡兌換現金或財物；而且被告
      乙○○另經營之斗雲計程車行之司機至「旋風電子遊藝場」把玩電玩時，如賭
      資不足者，可向該遊藝場記帳借錢，再從其薪水扣除，如有贏得分數，洗分時
      再抵扣先前記帳之帳款，如洗分之分數抵扣先前記帳帳款後，仍有剩餘時，仍
      然記在帳上，由被告乙○○與該名司機接洽等情，業據證人即自八十九年四月
      起至十一月間止在「旋風電子遊藝場」擔任開分工作之丙○○於警訊中坦白承
      認（見九十年四月四日警訊筆錄）；並與扣案淺藍色帳冊第十七頁所載內容相
      符。且證人丙○○在檢察官訊問中亦供稱：「被告乙○○會透過監視器以通話
      器指示我們是否是熟客及是否給積分卡，而有些客人拿了積分卡給被告乙○○
      處理，再由被告乙○○交給我們作帳，我們【知道是賭博】，因我們洗分時給
      積分卡，有些客人會在現場兌換獎品，有些客人會將積分卡【帶走向被告乙○○換錢】或其他處理，被告乙○○再把積分卡【拿回來作帳】：：」等語（見
      九十年偵字第二０九七號卷第八頁），足見被告乙○○確實指示服務小姐給客
      人兌換現金或由乙○○給客人依積分卡兌換現金。
（二）又以扣案八十九年八月二十九日晚班記帳表為例，記載前一班交接現金二萬二
      千零六十元（以黑色簽字筆在交班金額欄位記載「22060」），當晚有多位客
      人把玩七台機器，共開分新台幣一萬元（以黑色簽字筆記載「10000」），扣
      除客人把玩所獲分數六千二百洗分（以紅色簽字筆記載「6200」），獲利三千
      八百元（以黑色簽字筆記載「3800」），再扣除老闆娘支用五千元及另花用二
      百七十元購買宵夜（以紅色簽字筆記載「老板娘取5000元」「支出270」），
      當班結餘為負數一四七０元，故而該班移交之金額為二萬零五百九十元（以黑
      色簽字筆記載「20590」），上開記帳方式業經乙○○、丁○○於警訊中坦白
      承認（八十九年八月三十一日警訊筆錄）。由此可知，客人把玩所獲分數六千
      二百元，均為洗分之現金支出；否則純粹「寄分」何需抵銷收入現金？再參以
      共犯（原審被告）甲○○於警訊時供稱：「（日報表上合計欄的登錄，是否為
      其他開分服務小姐可替客人洗分後，兌換給客人的金錢？）我不清楚，其他開
      分小姐替客人洗分，兌換金錢給其他客人」、「（客人要求洗分後，可兌換的
      金錢是否就登錄在日報表的合計表格內？）是的」等語在卷，益徵「旋風電子
      遊藝場」確有兌換現金賭博之事實。
（三）再者，被告乙○○為系爭遊藝場實際負責人，為被告乙○○所自承，該店內小
      姐兌換現金給賭客之行為，必定經由其指示與同意，參以證人丙○○在偵查中
      證言、以及共犯甲○○警訊中所述，證實被告乙○○確有指示兌換現金乙節，
      此外，並有扣案之上開賭具、賭資在卷足憑；而且被告乙○○出資經營「旋風
      電子遊藝場」，以機器代替自己與賭客對賭，藉以獲利，基於此地位，反覆、
      繼續實行賭博行為，藉以謀生，故而被告乙○○確以賭博為謀生之依據。至於
      證人丙○○本院雖無法傳喚到案再作證，然其於警訊及偵查中之供詞已極為詳
      盡，又有帳冊等佐證其證詞真實，因而不再傳喚其作證，至於原審調查時雖改
      稱「旋風電子遊藝場」僅得兌換積分卡，而無兌換現金云云，顯屬迴護被告之
      詞，難以遽採。
（四）綜上所述，足見被告所辯應係卸責之詞，殊不足採。被告乙○○經營賭博性電
      玩，共同常業賭博事證明確，犯行已可認定。
二、違反勞動基準法部分：
    被告乙○○對於雇用甲○○、丁○○於午後十時至翌晨六時之時間，擔任開分、
    洗分及作帳之工作部分，坦白承認，並與甲○○、丁○○在偵訊及原審審理中所
    供稱情節相符。惟辯稱：我不知道夜間不能雇用女工，那些女工如果有不方便的
    地方，我都會送他們去云云。經查：
（一）女工不得於午後十時至翌晨六時之時間內工作，勞動基準法（以下未指明法律
      名稱，均為本法）第四十九條第一項前段定有明文。而除了第四十九條本身規
      定：１、經取得工會或勞工同意，並實施晝夜三班制，安全衛生設施完善及備
      有女工宿舍（第四十九第一項中段）。２、有交通工具接送，且有第四十九條
      第一項後段列舉六種特殊工作需求情形之一，經主管機關核准（第四十九條第
      一項後段），二種但書情形可以不受第四十九條工作時間之限制。此外，另因
      電子遊戲場業性質上為娛樂業，屬於中央主管機關指定之勞動基準法第三十條
      之一行業（行政院勞工委員會中華八十九年十月二十日台八十九勞動三字第０
      ０四六七三二號函解釋、八十八年二月十九日台八十八勞動二字第００四二五
      六號函解釋），由雇主取得工會或勞工半數以上同意後，並由雇主「提供完善
      安全衛生設施」（第三十條之一第一項第四款），得不受第四十九條工作時間
      之規範。而探究其立法之目的，乃因為女性比男性容易成為暴力犯罪之對象，
      且女性擔任懷孕生育責任，且從事危險性勞動工作時注意能力較差，先天有較
      多身體健康、安全衛生上的顧慮，故而勞動基準法第四十九條、工廠法第十三
      條等，針對女工夜間工作明文加以限制；勞動安全衛生法第二十一條也針對女
      工從事危險性有害性工作加以限制，其用意都在藉由強制規定之立法，保障婦
      女個人身心健康安全，間接目的亦在保護家庭社會長期培養之人力資源。故而
      現行多項勞動法規均規定，應由雇主提供「完善安全衛生設施」（勞動基準法
      第四十九條第一項；第三十條之一第一項第四款；及工廠法第十三條第一項第
      二款），其目的均在以藉由強制規定方式，確保女工在夜間工作時，不致因為
      夜間照明較差、夜間戶外通道路徑不清、工廠設備標示不明、夜間精神注意力
      降低、夜間暴力犯罪較多：：：等等負面危險因素，影響女性身心健康。故而
      勞動基準法第三十條之一第一項第四款「但雇主應提供完善安全衛生設施」課
      以雇主保護女工權益之義務，絕非訓示規定。
（二）又勞動基準法第三十條之一第一項第四款所謂「雇主應提供完善安全衛生設施
      」，究竟應採取何項檢驗程序？該法第三十一條本身雖無直接明文應經由主管
      機關檢查合格，但參酌工廠法第十三條明定女工工作環境應經主管機關核准；
      以及勞工安全衛生法第二十二條第二項規定，主管機關有權制訂危險工作之認
      定標準；以及勞動檢查法第四條明示：主管機關勞動檢查範圍包括勞動基準法
      規定之事項，顯見主管機關對於第三十一條第四款但書規定「雇主應提供完善
      安全衛生設施」有實質檢查權限。因此行政院勞工委員會七十六年十月三十日
      (76)台勞動字第五一七七號函示「事業單位申請女工夜間工作，其工作場所之
      安全衛生設施【應先經勞工檢查單位檢查】」，以及八十八年十一月三十日台
      八十八勞動三字第四五八七六號函示「勞動基準法第三十條之一第一項第四款
      ，雇主對於擬使女工從事夜間工作之工作場所安全衛生設備與措施，【應經勞
      動檢查機構檢查】合格」（八十九年五月十九日台八十九勞動三字第００二０
      四三七號函重申其義）等內容與上開法律無違，在本案發生當時均屬有效之行
      政函示（本案發生以後，行政院勞工委員會於九十年七月二十四日，放寬為業
      者自行檢查申報制）。欲使女工在午後十點至翌日凌晨六點工作，【必須先申
      請主管機關檢查】其安全衛生設備是否合乎標準。而勞動基準法第四十九條第
      一項中段之「安全衛生設施完善」之要求，亦同，必須經過主管機關檢查。
（三）本案被告經營「旋風電子遊藝場」娛樂事業，於八十九年八月間起，雇用女工
      甲○○、丁○○在午後十點至翌日六點夜間值班，雖然經過女工本身同意（原
      審卷第三十頁），但既然未經向主管機關申請檢查其安全衛生設備設施，均無
      法適用第三十條之一第一款第四項，及第四十九條第一項中段之但書規定，即
      須回歸第四十九條第一項本文禁止規定之適用，依同法第七十七條科刑論罪。
      原審以被告乙○○雖無法證明已提供完善安全衛生設施，但違反「雇主應提供
      完善安全衛生設施」規定者，勞動基準法並無刑事處罰明文，因而認為不能以
      刑罰相繩（原審判決理由項下貳、五）等，顯有誤會。
（四）至於被告乙○○一再辯稱不知法令云云，然刑法第十六條已明定不得因不知法
      律而免除刑事責任，故而被告應有連續違反第四十九條不得使女工於午後十點
      至翌日凌晨六點工作之規定。是本件事證明確，被告此部份之犯行亦可認定。
三、核被告乙○○所為，係犯刑法第二百六十七條之以賭博為常業罪、以及勞動基準
    法第七十七條違反第四十九條不得使女工於午後十點至翌日凌晨六點工作之規定
    。被告乙○○與已判決確定之洗分小姐甲○○、丁○○，就前揭賭博犯行，有犯
    意聯絡與行為分擔，均為共同正犯。而被告乙○○連續使甲○○、丁○○在午後
    十點至翌日凌晨六點工作而違反勞動基準法部分，時間緊接，所犯罪名相同，顯
    係出於概括之犯意為之，為連續犯，爰依刑法第五十六條之規定以一罪論，並加
    重其刑。被告乙○○所犯連續違反勞動基準法部分，與經營電玩常業賭博部分，
    有方法、目的之牽連關係，為牽連犯，應從一重之常業賭博處斷。原審認定被告
    乙○○有常業賭博犯行，固屬正確；但就違反勞動基準法部分，原審認為被告乙○○違背第三十條之一第一項第四款但書「雇主應提供完善安全衛生設施」義務
    ，法無處罰明文云云，遽予無罪之諭知，自有未洽，檢察官上訴意旨指摘原判決
    此部分不當，為有理由。被告乙○○上訴否認賭博兌換現金云云，固無可取，但
    原判決既有前述可議之處，自應由本院將原判決關於乙○○部份撤銷，且被告乙○○所犯二罪，既有牽連犯裁判上一罪之不可分關係，原審就乙○○部分賭博罪
    部分單獨所為之宣告刑，亦無可維持。而檢察官上訴認原審量刑過輕，為有理由
    ，自應由本院一併撤銷改判。爰審酌被告乙○○有侵佔、多次業務過失致死前科
    ，素行不良，僅因貪圖暴利而經營賭博性電玩，動機惡劣，經營時間長達數年，
    且擺設賭博電玩多達四十二台，有相當規模，影響社會善良風氣，損害非輕，八
    十九年八月間經被查獲一次後，仍不知悔改，繼續賭博犯行，顯見無悔意等一切
    情狀，量處如主文所示之刑。扣案之電動機具四十二台（含「滿貫大亨」六台、
    「皇冠金鐘」十台、「霸王別姬」二台、「魔術方塊」一台、「加州飛艇」一台
    、「瑪琍列車」二台、「ＢＡＲ王」二台、「賽車」五台、「七ＰＫ」十台、「
    瑪琍大亨」三台、ＩＣ板四十二塊）均為被告乙○○所有，為當場賭博之器具；
    賭資現金四萬二千八百四十元係在賭檯及兌換籌碼處之財物，均應依刑法第二百
    六十六條第二項之規定宣告沒收。另日報表十二張、電腦報表四張、帳冊三本，
    為犯罪之工具，且均為被告乙○○所有，業經其供承在卷，係供犯罪所用之物，
    併予宣告沒收。
據上論斷，應依刑事訴訟法第三百六十九條第一項前段、第三百六十四條、第二百九
十九條第一項前段，勞動基準法第四十九條第一項，刑法第十一條前段、第二十八條
、第二百六十七條、第二百六十六條第二項、第五十五條、第三十八條第一項第二款
，罰金罰鍰提高標準條例第一條前段，判決如主文。
本案經檢察官羅清溪到庭執行職務。
中    華    民    國      九十      年      十一      月      二十二    日
                                  臺灣高等法院臺南分院刑事第四庭
                                      審判長法官  陳    義    仲
                                            法官  宋    明    蒼
                                            法官  蔡    崇    義
右正本證明與原本無異。
不得上訴。
                                      法院書記官  李    育    儒
中    華    民    國      九十      年      十一      月      二十八    日
附錄本判決論罪科刑法條：
中華民國刑法第二百六十七條
以賭博為常業者，處二年以下有期徒刑，得併科一千元以下罰金。
勞動基準法第七十七條違反第四十二條、第四十四條第二項、第四十五條、第四十七
條、第四十八條、第四十九條或第六十四條第一項規定者，處六月以下有期徒刑、拘
役或科或併科二萬元以下罰金。
勞動基準法第四十九條第一項
女工不得於午後十時至翌晨六時之時間內工作。但經取得工會或勞工同意，並實施晝
夜三班制，安全衛生設施完善及備有女工宿舍，或有交通工具接送，且有左列情形之
一，經主管機關核准者，不在此限：
一、因不能控制及預見之非循環性緊急事故，干擾該事業之正常工作時間者。
二、生產原料或材料易於敗壞，為免於損失必須於夜間工作者。
三、擔任管理技術之主管職務者。
四、遇有國家緊急事故或為國家經濟重大利益所需要，徵得有關勞雇團體之同意，並
    經中央主管機關核准者。
五、運輸、倉儲及通信業經中央主管機關核定者。
六、衛生福利及公用事業，不需從事體力勞動者。


司法院資訊處製作；財團法人民間司法改革基金會備份。
